【裁判字號】    92,小上,72
【裁判日期】    920909
【裁判案由】    給付仲介費等
【裁判全文】
臺灣桃園地方法院民事判決                          九十二年度小上字第七二號
    上  訴  人  安亞恩 (AY.
    訴訟代理人  田定豔
    被  上訴人  好力國際股份有限公司
    法定代理人  黃杲傑
右當事人間請求給付仲介費等事件，上訴人對於中華民國九十二年五月二十日本院中
壢簡易庭九十二年度壢小字第三一八號第一審判決提起上訴，本院判決如左：
    主  文
上訴駁回。
第二審訴訟費用新台幣陸佰肆拾柒元由上訴人負擔。
    事  實
一、按「小額程序之第二審判決，有下列情形之一者，得不經言詞辯論為之：二、依
    上訴意旨足認上訴為無理由者。」民事訴訟法第四百三十六條之二十九第二款定
    有明文。
二、本件上訴人（音譯為安亞恩，原判決誤載為甲○○）提起上訴理由略以：原審以
    被上訴人為人力仲介公司，仲介上訴人至訴外人松華實業股份有限公司工作，雙
    方於簽訂仲介契約時，曾約定上訴人應給付被上訴人包括機票費、體檢費、居留
    費、仲介費共計新台幣（下同）九萬六千元（其中登記費用含來程機票四萬二千
    元、在地服務費三萬六千元、居留證費三千元、體檢費九千六百元、回程機票費
    六千元），並約定每月於上訴人薪資中扣除一定金額返還，上訴人尚積欠被上訴
    人三萬一千八百元，依據菲律賓國（下稱菲國）有關債之法律關係準據法，兩造
    間約定之仲介費用因並未逾越該國之ＭＣ—５公告之上限規定，故兩造間簽訂之
    系爭仲介契約應屬合法，是上訴人應給付被上訴人三萬一千八百元。惟原審所適
    用之ＭＣ—５公告係於西元二００一年三月二十日公告，並經大眾報紙發布後十
    五日內生效，故其生效日期應為西元二００一年四月四日，顯然在上訴人進入臺
    灣之後，故上訴人不應適用該公告，且原審判決上訴人應給付三萬一千八百元，
    縱使依照該公告之上限，被上訴人應僅得請求一萬九千三百四十元云云。
三、查本件上訴人就原判決於九十二年六月二十三日向本院合議庭提起上訴，核其上
    訴理由如前所述，惟原審判決上訴人應給付被上訴人三萬一千八百元之理由，乃
    係以被上訴人於原審提出之菲國勞工部海外就業署九十年三月二十日第五號公告
    （即上訴人前述之ＭＣ—５公告），該公告係上訴人經被上訴人仲介來台後所頒
    布。而上訴人於原審所提出之菲律賓一九九七年菲律賓海外雇員管理局內部文件
    所示，該文件第二頁載明「However the Special Markets of Taiwan and
    Korean are not covered by this placement fee ceiling」，其中文翻譯應為
    「然而，上開費用上限之限制，並不適用於臺灣及韓國這二個特殊市場。」從而
    ，在ＭＣ—５公告頒布前，菲國勞工經仲介至臺灣及韓國此二就業市場時，就登
    記費用及介紹費用收取部分並未有上限之限制，兩造間於自由意識下所簽訂之系
    爭仲介契約，並無不當之處。況且，縱認本件應適用ＭＣ—５公告，依據該公告
    III之ｂ項規定所載，菲國勞工進入我國工作後，我人力仲介機構得向勞工收取登
    記費為四萬二千元，兩造間所約定之登記費加上仲介費亦並未超越該項規定，遑
    論本件並無適用ＭＣ—５公告之情況。再依據兩造間簽訂系爭仲介契約當時（即
    八十八年九月二十一日）我勞工委員會於八十九年六月九日修正公告之「私立就
    業服務機構證照費及各項收費標準表」第五之（一）項規定，其中就我私立就業
    服務機構為國內僱主推介外國人，得向求職人（即上訴人方面）收取之登記費及
    介紹費係依勞工輸出國相關規定辦理，但委託外國人力仲介公司辦理者，不得重
    複向求職人收費等情，而上訴人並未舉證證明本件被上訴人仲介上訴人至我國工
    作，外國人力仲介公司業已向上訴人收取仲介費之事實，而認上訴人抗辯於法無
    據，判令上訴人應給付被上訴人三萬一千八百元等語。揆諸原審之判決理由，顯
    然並未適用上訴人所指摘之ＭＣ—５公告，則上訴人誤以原審適用法規顯有錯誤
    ，執此以為上訴理由，揆諸前述說明，上訴人之上訴顯無理由，應予駁回。
四、依民事訴訟法第四百三十六條之三十二、第四百三十六條之二十九第二款、第七
    十八條，裁定如主文。
中      華      民      國    九十二    年      九      月      九      日
                            臺灣桃園地方法院民事第一庭
~B審判長法官  郭琇玲
~B法      官  劉志卿
~B法      官  陳清怡
右為正本係照原本作成
不得上訴
中      華      民      國    九十二    年      九      月    十五      日
~B法院書記官  周育義
~F0
~T40
    第二審上訴費用      新台幣（下同）五百一十一元
    第二審送達郵資                    一百三十六元


司法院資訊處製作；財團法人民間司法改革基金會備份。
